【裁判字號】    98,台上,7073
【裁判日期】    981126
【裁判案由】    偽造文書
【裁判全文】
最高法院刑事判決            九十八年度台上字第七０七三號
上  訴  人  甲○○
選任辯護人  柯清貴律師
上列上訴人因偽造文書案件，不服台灣高等法院中華民國九十六
年十月五日第二審判決（九十六年度上訴字第二八三八號，起訴
案號：台灣板橋地方法院檢察署九十五年度偵字第一五二０九號
），提起上訴，本院判決如下：
    主  文
上訴駁回。
    理  由
按刑事訴訟法第三百七十七條規定，上訴於第三審法院，非以判
決違背法令為理由，不得為之。是提起第三審上訴，應以原判決
違背法令為理由，係屬法定要件。如果上訴理由書狀並未依據卷
內訴訟資料，具體指摘原判決不適用何種法則或如何適用不當，
或所指摘原判決違法情事，顯與法律規定得為第三審上訴理由之
違法情形，不相適合時，均應認其上訴為不合法律上之程式，予
以駁回。本件原判決綜合全部卷證資料，認上訴人甲○○有其事
實欄所載之行使偽造私文書犯行，已詳敘所憑之證據與認定之理
由；對上訴人辯稱：系爭告訴人「乙○○」名義之印章、簽名，
乃經告訴人授權而為，無偽造文書之犯意；中華民國寵物協會（
下稱寵物協會）第二次（民國九十四年八月十二日）函文及檢附
相關文件上告訴人之印文，與其無涉云云，為不足採，亦依調查
所得證據詳予指駁、說明。因認上訴人犯行明確，而撤銷第一審
之科刑判決，改判仍論處上訴人連續行使偽造私文書罪刑。上訴
意旨略稱：(一)、依證人黃鐏毅、沈勝家係依內政部指示補正相關
財務文件等旨之證詞，申請本件當選證書，非僅「填寫申請表及
檢附申請人二吋半身照片二張」即足，寵物協會第二次行文檢附
之相關表冊均為申請當選證書之必要文件，應在告訴人授權範圍
；原判決未依上訴人之聲請向內政部函詢該協會行文遭退件之原
因，補正之文件與當選證書是否有關等事項？未說明不予調查之
理由，及對黃鐏毅、沈勝家上揭有利於上訴人之證詞未說明不予
採信之理由，有證據調查未盡及理由不備之違法。(二)、原判決既
認定告訴人經票選為寵物協會第三屆理事長，竟又謂該協會第二
次行文內政部檢附表冊之「團體負責人」欄不得蓋用告訴人之印
章，有判決理由矛盾之違法。(三)、原判決未認定卷附寵物協會第
三屆第一次理監事會議紀錄、該協會第三屆常務理事會開會通知
及第二次行文內政部函文等文件上告訴人名義之印文係偽造，然
未說明何以所使用之印章卻係偽造之理由，同有判決不備理由之
違法等語。惟查：(一)、犯罪事實之認定、證據之取捨及其證明力
如何，乃事實審法院自由判斷之職權，如其取捨判斷不違背經驗
法則與論理法則，即不得指為違法，而據為上訴第三審之理由。
刑事訴訟法所稱依法應於審判期日調查之證據，係指與待證事實
有重要關係，在客觀上顯有調查必要性之證據而言，故其範圍並
非漫無限制，必其證據與判斷待證事實之有無，具有關聯性，得
據以推翻原判決所確認之事實，而為不同之認定，若僅枝節性問
題，或所證明之事項已臻明確，或就同一證據再度聲請調查，自
均欠缺調查之必要性，未為無益之調查，無違法之可言。本件原
判決綜合全案證據資料，而為上訴人有罪之認定，已就上訴人供
承有委請蔡寶鳳於所載移交清冊目錄上代簽「乙○○」之簽名，
及代刻「乙○○」印章等供述，證人乙○○、蔡寶鳳、黃鐏毅分
別於偵審之證詞，佐以卷附內政部函文、寵物協會函文暨所附相
關財務表冊、該會理監事會議紀錄、協議書等證據資料，參互勾
稽判斷，於理由內逐一論述剖明其採證認事之理由，且就摒棄上
訴人否認犯罪之各辯解及黃鐏毅、沈勝家有利於上訴人之陳述，
如何不足為上訴人有利之認定等情，於理由內詳為論述、指駁，
併敘明如何依憑內政部所頒全國性社會團體工作手冊相關規定等
證據資料，上訴人將所載財務表冊混同當選證書申請文件併送內
政部核備，使內政部誤認寵物協會已移交完畢，告訴人並認可接
任時該協會報請備查事項，所為與申請理事長當選證書無關聯，
非告訴人授權範圍等情理由稽詳。所為論斷及說明由形式上觀察
，無違經驗與論理法則，且屬事實審法院取捨證據職權之適法行
使，尚難漫指為違法；未同時說明與判決本旨無關之證據如何不
足採，乃取捨證據之當然結果，尚非理由不備。原判決因認上訴
人犯罪事證明確，無再函詢之必要，併敘明無調查必要之理由，
未為無益之調查，不能指為違法。(二)、刑法第二百十條之偽造文
書，以無製作權之人冒用他人名義而製作該文書為要件之一，如
果行為人基於他人之授權委託，即非無製作權，自不成立該條之
罪。又刑事被告之上訴，以受不利益之判決，為求自己利益起見
請求救濟者，方得為之，若非為自己之利益上訴，其上訴即非適
法。原判決已敘明行文內政部所載表冊，其上蓋用告訴人名義之
印章，因上訴人非具製作權之人，該等文件亦非經告訴人授權製
作之範圍，其擅自蓋用告訴人名義印章，所為足生損害於告訴人
及內政部督導寵物協會會務運作及財務處理之正確性等情，其依
憑之證據及判斷之理由，要非無據，論以偽造文書之罪，並無不
合。再原判決並未認定上訴人有偽造上訴意旨(三)所載第二次函文
及開會通知書之犯罪；併敘明卷附寵物協會第三屆第一次理監事
會議紀錄及行文內政部部分，涵蓋在告訴人委請上訴人處理申請
當選證書之授權範圍內，所為不另為無罪諭知之理由稽詳，上訴
意旨指摘原判決該等部分有所載之違法，顯非為自己之利益而上
訴，殊與上訴制度乃在為自己之利益請求救濟之本旨相違，自與
法律所規定得上訴第三審之理由不相適合。上訴意旨，對於原判
決究竟如何違背法令，非依卷內資料為具體指摘，猶執陳詞，對
於原判決已詳為論斷及說明之事項，再為事實之爭辯，並對原審
採證認事之職權行使，任意指摘，難謂已符合首揭法定上訴要件
，其上訴不合法律上之程式，應予駁回。
據上論結，應依刑事訴訟法第三百九十五條前段，判決如主文。
中    華    民    國  九十八  年   十一   月  二十六  日
                      最高法院刑事第十一庭
                          審判長法官  石  木  欽
                                法官  洪  佳  濱
                                法官  韓  金  秀
                                法官  段  景  榕
                                法官  周  煙  平
      本件正本證明與原本無異
                                      書  記  官
中    華    民    國  九十八  年   十二   月    一    日
                                                      Q


司法院資訊處製作；財團法人民間司法改革基金會備份。
